臺灣高等法院臺中分院刑事判決
111年度上易字第474號

上  訴  人  臺灣彰化地方檢察署檢察官 
被      告  郭瑨銨


上列上訴人因被告加重竊盜案件，不服臺灣彰化地方法院111年
度易字第199號中華民國111年4月25日第一審判決（起訴案號：
臺灣彰化地方檢察署110年度偵字第12953號），提起上訴，本院
判決如下：
    主  文
上訴駁回。
    理  由
一、公訴意旨略以：被告郭○○與告訴人阮○○為前男女朋友，其於
    民國110年8月15日12時9分許，駕駛車號000-0000號自用小
    客車，至告訴人阮○○位在彰化縣彰化市租屋處（地址詳卷）
    ，以不詳方式進入後（侵入住宅部分未據告訴），意圖為自
    己不法所有，徒手竊取告訴人阮○○所有擺放在客廳櫃子上監
    視器內之記憶卡2張（價值共計新臺幣〈下同〉600元）得手。
    因認被告涉犯刑法第321條第1項第1款之侵入住宅竊盜罪嫌
    。
二、按犯罪事實應依證據認定之，無證據不得認定犯罪事實；又
    不能證明被告犯罪者，應諭知無罪之判決，刑事訴訟法第15
    4條第2項、第301條第1項分別定有明文。次按認定犯罪事實
    所憑之證據，雖不以直接證據為限，間接證據亦包括在內；
    然而無論直接或間接證據，其為訴訟上之證明，須於通常一
    般之人均不致有所懷疑，而得確信其為真實之程度者，始得
    據為有罪之認定，倘其證明尚未達到此一程度，而有合理之
    懷疑存在時，即難遽採為不利被告之認定（最高法院76年台
    上字第4986號判例可資參照）。又按刑事訴訟法第161條第1
    項規定：檢察官就被告犯罪事實，應負舉證責任，並指出證
    明之方法。因此，檢察官對於起訴之犯罪事實，應負提出證
    據及說服之實質舉證責任。倘其所提出之證據，不足為被告
    有罪之積極證明，或其指出證明之方法，無從說服法院以形
    成被告有罪之心證，基於無罪推定之原則，自應為被告無罪
    判決之諭知（最高法院92年台上字第128號判例足資參照）
    。又被害人就其被害事實所為之陳述，係使其所指之加害人
    受刑事訴追為目的，其與加害人即被告在訴訟利害關係上，
    處於相反之地位，故被害人以證人身分就其被害事實予以陳
    述，如其陳述本身無瑕疵可指，且經調查其他必要證據結果
    ，足以擔保其陳述內容確與事實相符，固得採為斷罪依據，
    惟若查無其他證據足以審認其所述確與事實相符，自難僅以
    被害人之片面指述，遽為不利於被告之認定(最高法院99年
    度台上字第5942號判決參照)。
三、公訴意旨認被告郭○○涉有侵入住宅竊盜罪嫌，無非以被告坦
    承有於上開時間進入告訴人阮○○前揭租屋處、證人即告訴人
    之證述、路口及上開租屋處內監視器截取畫面翻拍照片、現
    場照片、現場位置圖等為其主要論據。訊據被告固坦承有於
    前揭時間，駕車至告訴人上址租屋處等情，惟堅詞否認有何
    侵入住宅竊盜犯行，辯稱：因為我發現告訴人劈腿，我不要
    告訴人送我的被子了，才會到告訴人租屋處還被子給告訴人
    ，告訴人租屋處還有其他貴重物品，我沒有必要偷告訴人的
    記憶卡等語。經查：
　㈠被告係告訴人之前男友，於110年8月15日12時9分許，駕駛車
    號000-0000號自用小客車至告訴人位於彰化縣彰化市租屋處
    （地址詳卷），並開啟該處鐵門、鋁門後，進入租屋處之事
    實，為被告所自承(見偵卷第9頁反面至13頁、第75頁反面、
    原審卷第28、34頁、本院卷第34、53頁)，且有監視器畫面
    翻拍照片在卷可稽(見偵卷第29至37頁)，復經原審勘驗架設
    於緊鄰告訴人租屋處之監視器畫面無誤，製有勘驗筆錄及畫
    面翻拍照片可佐(見原審卷第31、32、39至79頁)，此部分事
    實，應可認定。
  ㈡告訴人於警詢中證稱：我於110年8月15日17時，利用手機監
    視器系統發現，我放在住家內監視器畫面無法正常運作，只
    能從該監視器裡面發現，於110年8月15日12時9分許，我住
    家鐵門有遭人開啟，這段影片只有持續9秒後便沒再繼續錄
    影了，我於同日21時25分返回住家，發現我放在住家內的2
    支監視器內的記憶卡不見，3樓房間內電腦主機有遭人打開
    痕跡等語(見偵卷第17頁反面)；於偵訊中證稱：110年8月15
    日下午5點多，我打開監視器要看才發現無法返回看監視器
    的紀錄，因為我有設定附近有人移動，監視器會自動拍攝9
    秒鐘畫面，我看到鐵門開啟畫面，我問跟我同住的人是否有
    回家，同住的人說沒有回家，我就趕回家，發現監視器內2
    台記憶卡都不見了，(問：為何確定是被告拿的？)被告不只
    一次進入我家，我早上出門時監視器運作正常，10點左右還
    看到同住的人出門，我確定記憶卡還在監視器裡面，直到下
    午5點就無法往回看12點9分之後的畫面，所以確定記憶卡是
    在這時間之後被拔走的等語(見偵卷第77頁)，是依上開告訴
    人之證述內容可知，告訴人並未親見被告有拿走記憶卡之行
    為。
　㈢至告訴人雖證稱：於110年8月15日12時9分許，我住家鐵門有
    遭人開啟，這段影片只有持續9秒後便沒再繼續錄影了，
　　我有設定附近有人移動，監視器會自動拍攝9秒鐘畫面，到
    下午5點就無法往回看12點9分之後的畫面，所以確定記憶卡
    是在這時間之後被拔走的等語。然依卷附該租屋處內監視器
    畫面(時間：12:09:30及12:09:36）之翻拍照片(見偵卷第39
    頁)可知，此僅拍到鐵門部分開啟之畫面，並無被告進入及
    接近該放置記憶卡之監視器位置之畫面。是由該監視器攝錄
    影像亦無從認定被告有拿走記憶卡之行為。
　㈣告訴人於警詢時證稱：「(現場是否有竊嫌遺留的物品？)我
    住處...客廳椅子上放有2個我曾經送給郭○○的被子。」等語
    (見偵卷第20頁)，且原審勘驗架設在緊鄰告訴人租屋處之監
    視器畫面結果，被告確實有自其所駕駛車輛後座拿出2袋寢
    具包裝之物品進入屋內，再次步出租屋處時，已不見其手持
    該2袋物品，隨即駕車離開，此有原審勘驗筆錄畫面翻拍照
    片可佐(見原審卷第31、32、55至75頁)，是被告辯稱：我是
    因為不要告訴人送我的被子，才會到告訴人租屋處還被子給
    告訴人等語，並非無據。
　㈤上開租屋處除告訴人居住外，尚有其他人與告訴人共同居住
    使用，此經告訴人證述在卷(見偵卷第76頁)，可知尚有其他
    人有接觸該記憶卡之可能性，是縱使告訴人之記憶卡確有喪
    失持有之事實，然並無確切之證據足以認定係被告所竊取，
    自難令負侵入住宅竊盜罪責。
四、綜上所述，本件依檢察官所舉證據所為訴訟上之證明，於通
　　常一般人仍有合理之懷疑存在，尚未達於可確信其真實之程
    度，此外復查無其他積極之證據足以證明被告確有公訴意旨
    所指之侵入住宅竊盜犯行，則要屬不能證明被告犯罪。原審
    以不能證明被告犯罪，而依刑事訴訟法第301條第1項規定，
    諭知被告無罪之判決，經核認事用法，並無不合，應予維持
    。檢察官仍認應就被告予以論罪科刑，而指摘原判決不當，
    經查為無理由，應予駁回。　　
據上論結，應依刑事訴訟法第368條，判決如主文。　
本案經檢察官傅克強提起公訴，檢察官鄭安宇提起上訴，檢察官
陳佳琳到庭執行職務。
中　　華　　民　　國　　111 　年　　8 　　月　　30　　日
             刑事第一庭   審判長法　官　江  德  千
                                法　官　高  增  泓
                                法　官  簡  源  希　
以上正本證明與原本無異。
不得上訴。
                                書記官  吳  麗  琴
　　　　　　　　　　　　　　　　
中　　華　　民　　國　　111 　年　　8 　　月　　30　　日